臺灣高等法院臺南分院刑事判決　　　　　九十年度上更(一)字第六九號　　 Ｃ
　　　上　訴　人
　　　即　被　告　乙　○　○
　　　指定辯護人　本院公設辯護人　簡　松　柏
　　　上　訴　人
　　　即　被　告　甲　○　○
　　　選任辯護人　蘇陳俊哲
右上訴人因殺人未遂等案件，不服臺灣臺南地方法院八十八年度訴字第六八四號中華
民國八十八年六月二十九日第一審判決（起訴案號：臺灣臺南地方法院檢察署八十八
年度偵字第五二三一號），提起上訴，本院判決如左：
      主      文
原判決撤銷。
乙○○未經許可，持有可發射金屬具有殺傷力之槍枝，累犯，處有期徒刑壹年伍月，
併科罰金新台幣陸萬元，罰金部分如易服勞役，以佰元即新台幣玖佰元折算壹日，
扣案槍枝壹把、鋼珠壹顆均沒收之。
乙○○其餘被訴部分公訴不受理。
甲○○無罪。
      事      實
一、乙○○於民國八十三年間，因施用毒品案件，經本院判處有期徒刑三年四月及五
    月，嗣定應執行刑為有期徒刑三年八月，於八十五年一月十一日假釋出獄（指揮
    書執畢日期為八十七年五月十八日）。仍不知悔改，復於八十四年間，自綽號「
    錦仔」處受贈一把以二氧化碳鋼瓶內氣體為發射動力，發射動能達二九．０三焦
    耳可發射金屬具有殺傷力之槍枝及鋼珠若干發，即無正當理由未經許可而無故持
    有之。嗣因甲○○與「八八八餐廳」股東兼職員丁○○等人發生爭執不甘受辱，
    乃於八十八年四月十六日凌晨零時許，持前開槍枝一把、鋼珠若干顆，前往「八
    八八餐廳」理論時為警查獲，並扣得前開槍枝一把、鋼珠一顆。
二、案經丁○○訴由臺南縣警察局歸仁分局移送台灣台南地方法院檢察署檢察官偵查
    起訴。
      理      由
甲、上訴人即被告乙○○違反槍砲彈藥刀械管制條例部份：
一、右揭事實，業據上訴人即被告乙○○坦承不諱，復有可發射金屬具有殺傷力之槍
    枝一把、鋼珠一顆扣案可稽。又扣案上開槍枝一把，經送內政部警政署刑事警察
    局鑑驗結果其單位面積動能為每平方公分廿九‧○三焦耳，而彈丸單位面積動能
    達每平方公分廿四焦耳者，足以穿入豬隻皮肉層，應認具有殺傷力，亦有該局八
    十八年五月十一日刑鑑字第四二０八六號鑑驗通知書及附件槍彈測試紀錄表各一
    紙在卷足憑。被告乙○○犯行堪以認定。
二、查被告乙○○行為後，槍砲彈藥刀械管制條例已於九十年十一月十四日修正公布
    ，並自同年月十六日生效，其中第十九條關於交付強制工作之規定業經刪除，有
    利於被告，依刑法第二條第一項前段規定應適用裁判時之新法處斷。核被告乙○○所為係犯槍砲彈藥刀械管制條例第十一條第四項之未經許可持有可發射金屬具
    有殺傷力之槍枝罪（上開槍枝係屬該條例所指「其他可發射金屬或子彈，具有殺
    傷力之各式槍，有內政部警政署刑事警察局九十一年一月十五日（九一）刑鑑
    字第五四八九號函附於本院卷內可考」）。
三、原審予以論罪科刑固非無見，惟查：原審未及適用新法而為強制工作之諭知即有
    未洽，被告上訴意旨雖未指摘及此，惟原判決既有可議，自應由本院將原判決此
    部份撤銷改判。爰審酌被告素行不佳，及其犯罪之動機、目的、手段、所生危害
    、犯罪後態度等一切情狀，就非法持有槍枝部分量處如主文第二項所示之刑，並
    諭知罰金如易服勞役之折算標準，扣案槍枝一把係違禁物，鋼珠一顆為被告所有
    ，供犯罪所用，均併宣告沒收。
乙、上訴人即被告甲○○部份及乙○○被訴殺人未遂部份：
一、公訴意旨另以：被告甲○○與乙○○二人是堂兄弟關係，乙○○於八十四年間，
    自綽號「錦仔」處受贈一把發射動能達二九．０三焦耳有殺傷力之瓦斯長槍一把
    及鋼珠若干發，即無正當理由未經許可而無故持有之。甲○○於八十八年四月十
    五日晚上二十三時許，在臺南縣仁德鄉○○村○○路○段三四六之一號八八八餐
    廳，與店內職員丁○○等人發生爭執進而互毆，甲○○不甘被毆受辱，乃邀堂弟
    乙○○及另二位與甲○○同夥之不詳姓名男子，先在臺南縣永康市○○○街九０
    巷十八號五樓乙○○住處會合，並由乙○○準備一把有殺傷力之瓦斯槍及鋼珠若
    干顆，而於翌日凌晨零時許，乙○○、甲○○等四人，共同攜帶上開槍、彈及彎
    刀一把，再度驅車前往八八八餐廳尋仇。乙○○一到八八八餐廳現場，即取出瓦
    斯長槍挑釁，丁○○見狀恐滋生紛擾，欲往前勸阻乙○○。詎乙○○竟基於殺人
    之故意，以瓦斯長槍朝丁○○頭部射擊三發，其中一發卡彈，一發偏離，另一發
    則射入丁○○左臉頰，造成鋼彈卡入左臉頰內，丁○○忍痛順勢搶下乙○○之長
    槍。乙○○猶不放棄殺意，繼持彎刀追殺已受傷之丁○○達十公尺，幸警員據報
    趕往現場喝令乙○○放下彎刀就逮，並將丁○○經緊急送醫始倖免於難，而未遂
    ，並扣得彎刀一把。因認被告甲○○犯有槍砲彈藥刀械管制條例第十一條第四項
    之未經許可持有可發射金屬具有殺傷力之槍枝罪，乙○○另犯刑法第二百七十一
    條第二項、第一項之殺人未遂罪嫌云云。
二、訊據被告乙○○、甲○○二人坦承於右揭時地因與八八八餐廳職員丁○○等人發
    生爭執，被告乙○○並坦承開槍，但辯稱：並無殺人之犯意，被告甲○○辯稱伊
    為生意人，不想與人結怨，係要被告乙○○前往幫忙和解並不知乙○○攜帶槍彈
    到場等語。公訴人認被告乙○○犯有殺人未遂；被告甲○○另犯持有可發射金屬
    具有殺傷力之槍枝罪嫌，無非以本案係因甲○○與八八八餐廳職員發生衝突而起
    ，且甲○○於離開八八八餐廳後，即電請乙○○速回住處，再同往八八八餐廳尋
    仇，苟非為調集兇器，何需如此大費周章。又乙○○一到現場即取出長槍挑釁八
    八八餐廳人員，顯見渠等早有預謀以長槍報仇尋釁。再者，被告乙○○不僅朝丁○○面部擊發三槍，更在瓦斯槍為丁○○搶下後，猶持彎刀追砍丁○○，直到警
    員喝令放下彎刀後始就逮，益徵乙○○之殺意甚堅。末被告乙○○雖迴護甲○○
    稱未告知有攜帶槍、彈之事云云。然被告甲○○原夥同另二位不詳姓名人士與八
    八八餐廳人員發生爭執，人數上並不因增加乙○○而有多少助益，但甲○○卻於
    找上乙○○會合後，始安心前往八八八餐廳尋仇，顯見甲○○並非為湊人數而找
    上乙○○，而係因得知乙○○擁有槍、彈，為增加火力始邀集乙○○一同前往尋
    仇，為其論據。
三、然查被告甲○○始終堅決否認要被告乙○○攜帶槍枝前往八八八餐廳。被告乙○○於偵查中供述伊自己帶瓦斯槍到餐廳去（偵卷二十八頁）於原審則供稱伊堂哥
    甲○○說他被八八八的經理打，叫伊帶槍過去云云（原審卷十三頁）於本審又謂
    被告甲○○仁要伊帶傢伙去云云，所供不一。按共同被告所為不利於己及不利其
    他共同被告之供述，固得採為其他共同被告不利認定之依據，但仍應調查其他必
    要之證據，以察是否與事實相符。本件經查無其他佐證足認乙○○不利甲○○之
    供述為真正，尚難以被告乙○○先後不一之供述即認被告甲○○有共同攜帶前開
    可發射金屬具有殺傷力之槍枝之犯意聯絡。應認不能證明被告甲○○有此部份犯
    行。又被害人丁○○於警訊雖稱被告乙○○持開山刀（即扣案彎刀）追殺約十公
    尺左右，但未殺到云云。被告乙○○於警訊亦稱有持刀欲追丁○○，但被警喝止
    等語。證人丙○○於原審證稱，乙○○彎腰拾刀，來不及逃而被警捕獲，並未持
    刀追殺等語。被告乙○○嗣於本院審理中亦否認有持刀追殺告訴人之行為，是關
    於持刀追殺約十公尺部位，僅告訴人主張之，尚無其他事證足認乙○○有此行為
    。至被告乙○○雖持槍朝丁○○面部擊發三槍，造成鋼彈卡入左臉頰內，然經本
    院函奇美醫院查詢被害人所受傷害是否有生命危險，據覆病人左側面頰取出彈丸
    ，受傷情形並不嚴重，也非致命地方，復原情形也無任何異常，有該醫院九十年
    十二月六日函附本院卷足憑，足認被害人僅受普通傷害，且上開槍枝係玩具長槍
    ，有上開刑事警察局鑑定書可按，雖依發射動能認具殺傷力，然應不致於強度達
    於殺人之程度，難認被告有殺人故意，公訴人認被告係犯殺人未遂罪云云，尚有
    未洽，起訴法條應予變更被告乙○○此部分所為，係犯刑法第二百七十七條第一
    項之傷害罪，依同法第二百八十七條前段規定，須告訴乃論。又按告訴乃論之罪
    於第一審辯論終結前得撤回其告訴，告訴乃論之罪其告訴經撤回者，應諭知不受
    理之判決，刑事訴訟法第二百三十八條第一項、第三百零三條第三款分別訂有明
    文，本件告訴人丁○○於原審辯論終結前之八十八年六月十五日當庭具狀撤回對
    於被告乙○○之告訴，有撤回告訴狀附原審卷（五十一頁）可稽，自應諭知不受
    理之判決，原審就乙○○涉犯傷害部份未諭知不受理之判決，而為殺人未遂之實
    體判決，就被告甲○○部份未諭知無罪之判決均有未合。被告等上訴指摘此部份
    判決不當為有理由，自應就此部份判決撤銷改判，就被告甲○○部份為無罪之諭
    知，就乙○○所犯傷害部份諭知不受理之判決。
據上論結，應依刑事訴訟法第三百六十九條第一項前段、第三百六十四條、第三百零
三條第三款、第三百零一條第一項、第二百九十九條第一項前段、第三百條，槍砲彈
藥刀械管制條例第十一條第四項、刑法第十一條前段、第二條第一項前段、第三十八
條第一項第一款、第二款，現行法規所定貨幣單位折算新台幣條例第二條，判決如主
文。
本案經檢察官蘇南桓到庭執行職務。
中    華    民    國      九十一      年      二      月      二十一    日
                                  臺灣高等法院臺南分院刑事第二庭
                                      審判長法官  游    明    仁
                                            法官  陳    清    溪
                                            法官  蘇    重    信
右正本證明與原本無異。
如不服本判決，應於判決送達後十日內向本院提出上訴狀，其未敘述理由者並應於提
出上訴狀後十日內向本院補提理由書（應附繕本)。
                                      法院書記官  李    珍    鳳
中    華    民    國      九十一      年      二      月      二十二    日
附錄法條：
槍砲彈藥刀械管制條例第十一條第四項：未經許可，持有、寄藏或意圖販賣而陳列第
                                    一項所列槍砲者，處一年以上七年以下有期
                                    徒刑，併科新臺幣七百萬元以下罰金。
